臺灣高雄地方法院刑事判決　　　　　　　96年度訴字第3769號
公　訴　人　臺灣高雄地方法院檢察署檢察官
被　　　告　乙○○
指定辯護人　本院公設辯護人丙○○
上列被告因違反槍砲彈藥刀械管制條例案件，經檢察官提起公訴
（96年度偵緝字第13636號），本院判決如下：
    主  文
乙○○未經許可，持有可發射金屬具有殺傷力之空氣槍，處有期
徒刑壹年捌月，併科罰金新臺幣壹拾萬元，罰金如易服勞役，以
新台幣壹仟元折算壹日。緩刑參年，緩刑期內付保護管束。扣案
之仿義大利BERETTA 廠M84 型半自動手槍外型製造之可發射金屬
具有殺傷力之空氣槍壹支（槍枝管制編號：0000000000號）、小
鋼珠壹罐、小型CO2 鋼瓶伍罐，均沒收。
    事  實
一、乙○○明知非經主管機關許可，不得持有可發射金屬具有殺
    傷力之空氣槍，詎其竟於民國95年11月下旬，在高雄市○○
    區○○路之跳蚤市場，以新臺幣7000元之代價，向某流動攤
    販購買「仿義大利BERETTA 廠M84 型半自動手槍外型製造可
    發射金屬具有殺傷力之空氣手槍（槍枝管制編號：00000000
    00號）1 枝、小鋼珠1 罐、小型CO2 鋼瓶5 罐，未經許可而
    持有之。嗣於96年5 月7 日13時10分許，乙○○未戴安全帽
    騎乘機車途經高雄縣鳳山市○○路○ 段與經武路路口時，經
    警員張弘宜、林龍杉依違反交通安全管理處罰條例取締及要
    求出示駕駛執照。因乙○○未隨身攜帶駕駛執照，員警即詢
    問乙○○，是否將駕駛執照置於機車內。乙○○遂主動打開
    機車之置物箱，並告知員警，箱內之上開空氣手槍1 枝、小
    鋼珠1 罐、小型CO2 鋼瓶5 罐，確係其所有，暨於員警尚不
    知該槍有殺傷力前，即於警訊時先自承曾用該槍打小鳥，而
    主動申告犯罪事實，接受裁判。
二、案經高雄縣政府警察局鳳山分局報請臺灣高雄地方法院檢察
    署檢察官偵查起訴。
    理  由
一、證據能力部分：高雄縣政府警察局96年5 月24日高縣警鑑字
    0000000000號槍彈鑑定書：依上開槍彈鑑定書所載，委鑑機
    關係高雄縣政府警察局鳳山分局，自不屬刑事訴訟法第208
    條第1 項前段及第206 條第1 項規定由法院或檢察官囑託鑑
    定所為之書面報告。核其性質，仍屬被告以外之人於審判外
    之書面陳述，且係針對個案作為訴訟上證明之用，亦不合於
    同法第159 條之4 所定之公務員職務上製作之紀錄文書、證
    明文書，本無證據能力。惟於審判程序中經審判長予以提示
    並告以要旨，各經檢察官、辯護人及被告等人表示沒有意見
    ，且同意作為證據（見本院卷第39頁）。本院認該槍彈鑑定
    書之鑑驗單位高雄縣政府警察局鑑識課長期為縣內刑案作槍
    彈鑑定，件數眾多，已成其固定業務之一，其針對特定個案
    為不實鑑定之可能性極低，故以上開該槍彈鑑定書之作為本
    案之證據亦屬適當，是該槍彈鑑定書自具有證據能力，均先
    予敘明。
二、認定事實所憑之證據：
    前揭犯罪事實，業據被告於本院審理中坦承不諱，且其查獲
    本案之經過情形業經承辦本案之警員即證人林龍杉、張弘宜
    於本院審理中證述綦詳（見本院卷第32至38頁），復有扣案
    之空氣槍1 枝及小鋼珠1 罐、小型CO2 鋼瓶5 罐（後二者未
    證明為違禁物）為憑。扣案之空氣手槍1 枝，經送高雄縣政
    府警察局以性能檢視法、動能測試法鑑驗結果，認送鑑空氣
    槍1 枝（槍枝管制編號0000000000號），係仿義大利BERETT
    A 廠M84 型半自動手槍外型製造之空氣手槍，以小型二氧化
    碳鋼瓶內之氣體為發射動力，可發射直徑約4.5mm 彈丸，經
    實際試射，測得鋼珠（直徑約4.5 mm、重0.37公克）之發射
    速度分別為152 、150 、148 公尺/ 秒，計算其動能分別為
    4.27、4.16、4.05焦耳，單位面積動能分別為26.87 、26.1
    7 、25.48 焦耳/ 平方公分。而依美國軍醫總署定義，彈丸
    撞擊動能達58呎磅（約為78.6焦耳），足以使人喪失戰鬥能
    力；依內政部警政署刑事警察局對活豬作射擊測試結果，彈
    丸單位面積動能達24焦耳/ 平方公分，足以穿入豬隻皮肉層
    ；依日本科學警察研究所之研究結果，彈丸單位面積動能達
    20焦耳/ 平方公尺，足以穿入人體皮肉層，足證，扣案之改
    造空氣槍具有殺傷力無誤，此有該局96年5 月24日高縣警鑑
    字0000000000號槍彈鑑定書1 份暨所附照片6 張在卷可參（
    見偵卷第11至13頁），並有高雄縣政府警察局搜索扣押筆錄
    、扣押物品目錄表、扣押物品證明書、槍枝初步檢視報告表
    、相片6 張附卷可供憑參。是被告自白既有前開卷證可資佐
    證，自得採為認定事實之依據。本件事證已臻明確，被告犯
    行洵堪認定，應予依法論科。
三、關於被告是否有自首之適用乙節：
  (一)按「對於未發覺之罪自首而受裁判者，得減輕其刑」，刑法
    第62條定有明文；又自首以在犯罪未發覺前，自行申告其犯
    罪事實於該管公務員，而受法律上之裁判為要件；所謂未發
    覺之罪，固非以有偵查犯罪權之機關或人員確知其人犯罪無
    誤為必要，而於對其發生嫌疑時，即得謂為已發覺；但此項
    對犯人之嫌疑，仍須有確切之根據得為合理之可疑者，始足
    當之，若單純主觀上之懷疑，要不得謂已發生嫌疑；最高法
    院24年上字第1162號、72年台上字第641 號判例可資參照。
  (二)證人即查獲本案之高雄縣政府警察局鳳山分局文山派出所警
    員林龍杉到庭證稱：本件係查獲當日我與同事張弘宜兩人一
    起巡邏，途經高雄縣鳳山市○○路與經武路口時，看到被告
    沒有戴安全帽，所以把他攔下來，攔他的時候並不知道他有
    槍械。我們攔下他時，先請他出示駕照及行照，被告說他沒
    有帶，我們想他說不定會把證件放在置物箱中，所以就請他
    自行打開置物箱，他打開置物箱之前，我們並不知道當中有
    槍枝，置物箱是被告自己打開的，是打開之後我們看到槍，
    回去之後我們才又搜索該置物箱內的物品。在我們要求被告
    可否打開置物箱時，並沒有跟被告說為何要求他打開置物箱
    或明確的跟被告說我們懷疑裡面有違禁品？在被告打開置物
    箱之前，我們並沒有想到說裡面可能有違禁品，當時沒有想
    那麼多。打開置物箱之後，我們看到那把槍，就問被告說這
    把槍枝是何人的？他就回答說是他的。如果被告沒有承認的
    話，我們在現場並無任何的證據足以證明該槍枝是他的。後
    來我們回到派出所之後，經查證該車子確實是被告的。在現
    場我們看到槍枝時有先跟他講可能涉犯槍砲條例的案子，但
    因為我們當時也以為是BB槍，這要送鑑定之後才知道是否有
    殺傷力。我們請被告打開置物箱，依照當時情形，依法被告
    應該可以拒絕，但是被告沒有拒絕。我們沒有告知被告其依
    法可以拒絕打開，我們請他打開置物箱，他就打開了。一般
    若遇到拒絕的情形，我們會先查詢車籍資料，如果正常的話
    我們就會讓他走，不會叫他開置物箱。以當天的情形，若被
    告拒絕打開置物箱，我們是不會讓被告離開，因為被告身上
    沒有攜帶任何證件，惟我們可以查證他的身分，但如果身分
    正確，被告又拒絕，我們就不會叫他開了等語（詳本院卷第
    32-35 頁），是本件案發之初警方係因被告未戴安全帽而予
    攔查，並非警方認被告有何犯罪之嫌疑，而於置物箱被開啟
    之前，警方尚不知其內藏有槍枝或任何違禁物，對被告亦無
    任何犯罪之嫌疑可言。置物箱開啟之後雖已看到槍枝、鋼瓶
    及鋼珠，但警方僅以為是BB槍，亦尚不知該槍是否具有殺傷
    力，尚難謂已對被告持有具殺傷力空氣槍之罪嫌已生合理之
    懷疑。此由警卷第8 頁所附之初步檢視報告表所載，該槍經
    警初步檢視後，亦無法判定是否屬「管制槍枝的可能性較大
    」情形，甚至報告表更進一步載明「管制與否應以實際測試
    其發射動能為準」，可知於試射前，警察機關並不知該槍是
    否為槍砲彈藥刀械管制條例上之槍械。是被告於上開持有具
    殺傷力空氣手槍之犯罪尚未被有偵查犯罪權之機關或人員發
    覺前，而於警詢時，自己先行承認該查獲槍枝為伊所有，且
    係用來射擊野鳥之用等語（參96年5 年7 日警詢筆錄），就
    該槍為其所有及具有殺傷力一節，自行申告其犯罪事實於該
    管公務員，而受法律上之裁判，本院認應已符合上開自首之
    要件，自得依上開條文減輕其刑。
四、論罪科刑部分：
    核被告所為，係犯槍砲彈藥刀械管制條例第8 條第4 項之未
    經許可持有可發射金屬具有殺傷力之空氣槍罪。被告上開犯
    罪，係於有偵查犯罪職權之機關人員知悉犯行前，主動向員
    警表示其所犯而自首犯行，並交付其持有之全部槍枝，爰依
    槍砲彈藥刀械管制條例第18條第1 項前段減輕其刑。又辯護
    人固為被告辯護稱：被告並無任何前科，素行良好，該槍枝
    是在流動攤販購得，殺傷力亦不大，被告購買槍枝只是用來
    打野鳥而已，並非用來犯罪之用，惡性並非重大，其犯罪情
    狀顯可憫恕，請求依刑法第59條之規定減輕其刑等語。惟按
    刑法第59條之酌量減輕其刑，必於犯罪之情狀，在客觀上足
    以引起一般同情，認為即予宣告法定低度刑期，猶嫌過重者
    ，始有其適用（最高法院51年臺上字第899 號判例意旨參照
    ）。查本件關於被告之前科素行、該槍所購之處、該槍之殺
    傷力之強弱、被告購買該槍之目的等項，均屬刑法第57條法
    院於科刑時應審酌之一般事項，尚非被告之犯罪情狀在客觀
    上有何足以引起一般同情之情況，而認為縱令予宣告法定最
    低度刑期，猶嫌過重之情形，故被告辯護人上開所辯，難認
    被告之犯罪情狀在客觀上已符合顯可憫恕之要件，自不得據
    為刑法第59條酌量減輕之理由。爰審酌被告非法持有具有殺
    傷力之槍枝之行為，嚴重破壞社會秩序，對治安造成之危害
    甚鉅，惟念其並無前科、素行尚佳，且能坦承犯行，並表悔
    意，犯後態度良好，並參酌所持有之槍枝數量僅1 枝、持有
    之時間僅約半年餘，且持有該槍之目的係為打鳥，非為供犯
    罪之用等一切情狀，量處如主文所示之刑，並就併科罰金部
    分諭知易服勞役之折算標準。末查，被告前未曾受有期徒刑
    以上刑之宣告，有臺灣高等法院被告全國前案紀錄表及臺灣
    高雄地方法院檢察署刑案資料查註紀錄表附卷可憑，其因一
    時短於思慮，致觸犯本案犯行，經此偵審程序及罪刑之宣告
    ，當知所警惕，信無再犯之虞，本院因認前開對被告宣告之
    刑，以暫不執行為適當，爰予以宣告緩刑3 年，緩刑期內付
    保護管束。扣案之仿義大利BERETTA 廠M84 型半自動手槍外
    型製造之空氣槍壹支（槍枝管制編號：0000000000號），係
    屬槍砲彈藥刀械管制條例第4 條第1 項第1 款所定，未經許
    可，不得持有之違禁物，爰依刑法第38條第1 項第1 款之規
    定宣告沒收。另扣案之小鋼珠1 罐、小型CO2 鋼瓶5 罐（參
    高雄縣政府警察局96年5 月24日高縣警鑑字0000000000號槍
    彈鑑定書所附照片6 張，偵卷第12背面），係被告所有，業
    據被告於本院準備程序中供承在卷（本院卷第17頁），且係
    供上開空氣槍擊發以造成殺傷力之物，核屬供被告犯罪所用
    之物，應依刑法第38條第1 項第2 款規定，併予以宣告沒收
    ，併此敘明。
據上論斷，應依刑事訴訟法第299 條第1 項前段、槍砲彈藥刀械
管制條例第8 條第4 項、第18條第1 項前段，刑法第11條、第42
條第3 項、第38條第1 項第1 款、第2 款、第74條第1 項第1 款
、第93條第1 項，判決如主文。
本案經檢察官甲○○庭執行職務。
中　　華　　民　　國　　96　　年　　11　　月　　13　　日
            刑事第十二庭  審判長法　官  洪碩垣
                                法  官  葉文博
                                法  官  張  震
以上正本證明與原本無異。
如不服本判決應於收受本判決後10日內向本院提出上訴書狀，並
應敘述具體理由，如未敘述上訴理由者，應於上訴期間屆滿後20
日內補提理由書狀於本院（均須按他造當事人之人數附繕本）「
切勿逕送上級法院」。
中　　華　　民　　國　　96　　年　　11　　月　　13　　日
　　　　　　　　　　　　　　　  書記官  林佳慧
附錄本件論罪科刑之法條：
槍砲彈藥刀械管制條例第8條
未經許可，持有、寄藏或意圖販賣而陳列第1 項所列槍枝者，處
3 年以上10年以下有期徒刑，併科新臺幣700 萬元以下罰金。
